【裁判字號】    97,易,837
【裁判日期】    980508
【裁判案由】    詐欺
【裁判全文】
臺灣板橋地方法院刑事判決               97年度易字第837號
公  訴  人  臺灣板橋地方法院檢察署檢察官
被      告  乙○○
上列被告因詐欺案件，經檢察官提起公訴（97年度偵字第6891號
），本院判決如下：
    主  文
乙○○意圖為自己不法之所有，以詐術使人將本人之物交付，處
拘役伍拾日，如易科罰金，以新臺幣壹仟元折算壹日，減為拘役
貳拾伍日，如易科罰金，以新臺幣壹仟元折算壹日。
    事  實
一、乙○○意圖為自己不法之所有，於民國95年8 月中旬某日，
    （起訴書誤載為95年7 月間）明知其自不詳之人處所取得之
    以勝慧有限公司（以下簡稱勝慧公司）為發票人、華南商業
    銀行永和分行為付款人、票載發票日95年10月30日、面額新
    臺幣（下同）十二萬六千元、票號PC0000000 號之支票一紙
    ，實際上無兌現之可能，竟持以向丙○○訛稱：欲購買鋼材
    需要現款，以上開支票調借現金，而以支票兌付作為還款方
    式，一併償還之前的欠款云云，並稱：購買鋼材後需向丙○
    ○承租廠房施工云云，使丙○○誤信為真陷於錯誤，經扣除
    乙○○先前的欠款四萬元、廠房租金七千五百元後，在丙○
    ○所經營位在臺北縣新莊市○○路8 之10號文鈦有限公司的
    工廠內，交付七萬八千五百元現金給乙○○，乙○○因而詐
    得七萬八千五百元。嗣丙○○於95年10月30日屆期提示上開
    支票，發現已為拒絕往來戶而遭退票，復未獲乙○○清償上
    述借款，始知受騙。
二、案經丙○○訴請臺灣板橋地方法院檢察署檢察官偵查起訴。
    理  由
一、訊據被告乙○○固坦承持上開支票向告訴人丙○○調借現金
    之事實，惟矢口否認有何詐欺犯行，辯稱：上開面額十二萬
    六千元的支票是伊的客戶億佳機械公司的曾先生向伊訂購白
    鐵漏斗，所交付的貨款支票，億佳機械公司原來是在臺北市
    士林區社子，後來搬到臺北縣三重市○○○路560 巷5 號，
    後來上開支票跳票後伊有去找曾先生，但是都找不到曾先生
    。伊持上開支票向丙○○調借現金，丙○○總共給六萬元給
    伊，第一次三萬五千元，第二次五千元，第三次二萬元。上
    開面額十二萬六千元的支票跳票後，伊曾經拿客戶偉國機械
    社開給伊的一張十五萬元支票交給丙○○，因為伊向丙○○
    叫材料再加上丙○○的利潤約為十三萬元，伊賺的大概是二
    萬元，所以等於是伊還給了丙○○二萬元云云。伊並不是要
    詐欺丙○○，是因為時機不好伊沒有工作所以沒有錢還云云
    。經查：
  (一)上揭犯罪事實業據告訴人丙○○指訴綦詳，且有其提出上開
    面額十二萬六千元支票之正反面影本、退票理由單影本、文
    鈦有限公司存摺影本各一件在卷可稽（見本院卷第102 、10
    3 、40、41頁）。
  (二)查上開面額十二萬六千元支票之發票人勝慧公司，負責人為
    鄭琦彥，該公司因於95年5 至8 月間開立虛偽不實統一發票
    計70紙，統一發票金額逾一億元，前開負責人鄭琦彥因而犯
    填製不實會計憑證、幫助逃漏稅捐等罪，經本院判處罪刑，
    有本院96年度訴字第2235號刑事判決一份在卷可參（見本院
    卷第51至62頁）；而證人鄭琦彥於偵查中到庭亦證稱：我是
    人頭，勝慧公司實際上應該是沒有在經營，因為他們不讓我
    進去公司裡面，等到他們沒有在做之後，我就開始陸續收到
    法院的傳票等語（見臺灣板橋地方法院檢察署96年度他字第
    5359號卷第49、50頁）；再佐以卷附勝慧公司在華南商業銀
    行甲存帳戶之退票資料、交易資料，顯示勝慧公司自95年10
    月起在該帳戶之退票張數逾十張，金額逾二百萬元，於95年
    10月14日列入拒絕往來戶（見同前他字卷第27頁、本院卷第
    75頁），以及總計勝慧公司在各銀行之退票張數更高達二百
    七十三張（見同前他字卷第18至28頁）等情，在在可見告訴
    人丙○○指上開面額十二萬六千元、票載發票日95年10月30
    日之支票為實際上無法兌現之支票，確為事實。
  (三)被告雖辯稱：上開面額十二萬六千元的支票是伊的客戶億佳
    機械公司的曾先生向伊訂購白鐵漏斗，所交付的貨款支票，
    億佳機械公司原來是在臺北市士林區社子，後來搬到臺北縣
    三重市○○○路560 巷5 號，上開支票跳票後伊有去找曾先
    生，但是都找不到曾先生云云，但查：
  １、被告於警詢時稱其客戶是「億嘉」機械公司，原本在臺北
      市士林區社子，後來搬到臺北縣三重市○○○路上云云（
      見臺灣板橋地方法院檢察署96年度他字第5359號卷第41頁
      ），其於偵查中稱「億嘉」公司在蘆洲，是老闆曾先生給
      的支票，跳票之後就找不到人了云云（見同前他字卷第12
      頁），其於本院又稱之前說的「億嘉」公司應該是「億佳
      」公司，負責人是蔡經國云云（見本院卷第65頁），先後
      供述含糊不一，倘若其所辯稱：之前交易過十幾次，付款
      有現金也有支票，億嘉公司是開立其公司的支票給付貨款
      ，都沒有跳票，只有最後一次是交付別人的支票給伊云云
      （見同前他字卷第42頁、本院卷第17頁）為事實，被告豈
      會如此供述含糊不一？迄今更完全提不出任何關於「億嘉
      」公司或「億佳」公司之資料，或有關交易之往來資料？
  ２、且本案偵查中檢察官曾函請臺北縣政府警察局三重分局查
      訪三重市○○○路有無名為「億嘉機械有限公司」之公司
      行號，該分局函覆稱：經本分局派員實地訪查本轄中正北
      路路段無「億嘉機械有限公司」之公司行號，亦有該分局
      96年12月18日北縣警重刑字第0960056453號函一件在卷可
      稽（見同前他字卷第45頁）。
  ３、又被告於本院97年6 月10日準備程序時提出所謂「億嘉公
      司」的曾先生之二支行動電話門號，其中一支0000000000
      號經本院查詢結果使用人為甲○○（見本院卷第22頁），
      竟然是被告的妹妹（見本院卷第38頁被告之供述），益徵
      被告之辯解難以採信。
  ４、尤其，被告辯稱：之前與「億嘉」（或「億佳」）公司交
      易過十幾次，付款有現金也有支票，億嘉公司是開立其公
      司的支票給付貨款，都沒有跳票，只有最後一次是交付別
      人的支票（按即上開面額十二萬六千元之支票）給伊云云
      （見同前他字卷第42頁、本院卷第17頁），如果屬實，被
      告為何卻未要求「億嘉」（或「億佳」）公司、或「曾先
      生」在上開面額十二萬六千元支票背面背書？反而卻僅見
      被告在上開面額十二萬六千元支票的背面背書？凡此均足
      以見被告所辯不符常情，殊難置信。
  (四)從而，被告持上開其自不詳之人處所取得、來路不明、實際
    上無法兌現之面額十二萬六千元的支票，向告訴人丙○○佯
    稱調借現金，以支票兌付作為還款方式云云，而向告訴人丙
    ○○借得現金七萬八千五百元，足彰其確有施用詐術而詐得
    上述款項之犯行，至為明確。至於被告又辯稱：跳票後，伊
    曾經拿客戶偉國機械社開給伊的一張十五萬元支票交給丙○
    ○，因為伊向丙○○叫材料再加上丙○○的利潤約為十三萬
    元，伊賺的大概是二萬元，所以等於是伊還給了丙○○二萬
    元云云，惟經本院依被告提出該面額十五萬元支票之明細調
    得該支票正反面影本（見本院卷第84頁，票載發票日為96年
    6 月5 日），該面額十五萬元支票並未記載受款人，背面則
    僅記載告訴人丙○○提示兌領時所填之帳號，告訴人丙○○
    就該面額十五萬元支票亦稱：這是我公司與偉國機械社的營
    業往來，是偉國機械社跟我訂貨，委託我公司加工，還要委
    託政府單位檢驗，做完之後偉國機械社付錢給我公司。那個
    工作是由被告施工，送貨的時候是被告開我公司的貨車送貨
    過去給偉國機械社，順便把十五萬元那張支票收回來等語（
    見本院卷第30、31頁），是被告僅憑空謂：等於是伊還給了
    丙○○二萬元云云，難以為有利於被告之認定。綜上所述，
    被告確有施用詐術，以及不法圖得告訴人丙○○所交付款項
    之犯行甚明，其前揭辯解無非卸責之詞，不足採信，事證明
    確，其犯行洵堪認定。
二、核被告乙○○所為，係犯刑法第339 條第1 項之詐欺取財罪
    。本件被告係向告訴人丙○○詐得七萬八千五百元現金，已
    如前述，公訴意旨指告訴人丙○○係交付上開面額十二萬六
    千元支票的同額現金給被告，容有未當，併此敘明。爰審酌
    被告之素行狀況、犯罪動機、手段、目的、所生危害及犯罪
    後態度等一切情狀，量處如主文所示之刑，並諭知易科罰金
    之折算標準。查被告犯罪後，中華民國96年罪犯減刑條例業
    已制定，經總統於96年7 月4 日公布，並自同年月16日起生
    效施行，本件被告之上開犯罪時間，係在96年4 月24日以前
    ，覆核無該條例所列不予減刑之情形，合於減刑條件，爰依
    該條例第2 條第1 項第3 款規定減其宣告刑二分之一，併諭
    知易科罰金之折算標準。
據上論斷，應依刑事訴訟法第299 條第1 項前段，刑法第339 條
第1 項、第41條第1 項前段，刑法施行法第1 條之1 條第1 項、
第2 項前段，中國民國96年罪犯減刑條例第2 條第1 項第3 款、
第7 條，判決如主文。
本案經檢察官江耀民到庭執行職務。
中    華    民    國    98    年    5     月    8     日
                  刑事第七庭  審判長法  官  戴嘉清
                                    法  官  林晏鵬
                                    法  官  陳信旗
以上正本證明與原本無異。
如不服本判決，得自收受送達之日起10日內向本院提出上訴狀，
上訴於本院第二審合議庭（須附繕本）。
                                    書記官  廖貞音
中    華    民    國    98    年    5     月    27    日
附錄本案論罪科刑法條全文：
刑法第339 條
意圖為自己或第三人不法之所有，以詐術使人將本人或第三人之
物交付者，處五年以下有期徒刑、拘役或科或併科一千元以下罰
金。
以前項方法得財產上不法之利益或使第三人得之者，亦同。
前二項之未遂犯罰之。


司法院資訊處製作；財團法人民間司法改革基金會備份。
